臺灣士林地方法院刑事裁定
110年度聲字第1070號
聲明異議人  郭定宏
即  受刑人          

上列聲明異議人即受刑人因違反毒品危害防制條例案件，對於臺
灣士林地方檢察署檢察官之執行指揮命令（臺灣士林地方檢察署
110 年度觀執更丙字第71號，下稱系爭指揮書），聲明異議，本
院裁定如下：
    主  文
聲明異議駁回。 
    理  由
一、聲明異議意旨略以：聲明異議人因於民國108年2月至108年8
    月間陸續犯施用毒品罪共七罪：①臺灣臺北地方法院（下稱
    臺北地院）108年度審訴字第444號8月②臺北地院108審訴字
    第444號6月③鈞院108年度審訴字第301號④鈞院108年度審訴
    字第381號⑤鈞院109年度審訴字第120號6月⑥鈞院109年度審
    訴字第120號9月⑦臺灣桃園地方法院（下稱桃園地院）110年
    度毒聲字第698號。現因毒品危害防制條例修法，3年內無受
    觀察勒戒處分者，一律宣告觀察勒戒。查聲明異議人於97年
    10月3日執行觀察勒戒後至108年2月皆無再受觀察勒戒處分
    ，是上開①至⑥之罪應為⑦之觀察勒戒處分所吸收，聲明異議
    人既已於110年8月31日執行觀察勒戒完畢，即應參照最高法
    院109年度台上大字第3826號裁判意旨（下稱系爭大法庭刑
    事裁判），係全案已執行完畢，依法立即釋放聲明異議人云
    云。
二、按受刑人或其法定代理人或配偶以檢察官執行之指揮為不當
    者，得向諭知該裁判之法院聲明異議，刑事訴訟法第484 條
    定有明文。此所稱「檢察官執行之指揮不當」，係指檢察官
    有積極執行指揮之違法及其執行方法有不當等情形而言；該
    條所稱「諭知該裁判之法院」，乃指對被告之有罪判決，於
    主文內實際宣示其主刑、從刑之裁判而言，若判決主文並未
    諭知主刑、從刑，係因被告不服該裁判，向上級法院提起上
    訴，而上級法院以原審判決並無違誤，上訴無理由，因而維
    持原判決諭知「上訴駁回」者，縱屬確定之有罪判決，但因
    對原判決之主刑、從刑未予更易，其本身復未宣示如何之主
    刑、從刑，自非該條所指「諭知該裁判之法院」。
三、經查：
  ㈠聲明異議人前因犯有如附表編號1至7所示之罪經臺灣士林地
    方檢察署（下稱士林地檢署）檢察官向本院聲請定其應執行
    之刑（109 年度執聲字第609 號），經本院於109年7月10日
    以109年度聲字第887號裁定定應執行有期徒刑3年4月（士林
    地檢署檢察官執行指揮書上誤載為本院109年聲字第665號裁
    定，併予指明），嗣聲明異議人不符，具狀向臺灣高等法院
    （下稱臺高院）抗告，臺高院於109年8月11日做成109年抗
    字第1297號裁定抗告駁回，並於同年8月19日確定。業經本
    院核閱本院109年度聲字第887號裁定、臺高院109年度抗字
    第1297號裁定無訛，且有聲明異議人臺高院被告前案紀錄表
    在卷可稽。是依前揭說明，本院既為於主文內實際宣示受刑
    人主刑之裁判法院，依法自有管轄權，合先敘明。
　㈡嗣聲明異議人又於108 年8 月17日中午12時許，在臺北市○○
    區○○路000 號4 樓住處，以將甲基安非他命置於玻璃球上燒
    烤並吸食所產生煙霧之方式，施用第二級毒品甲基安非他命
    1 次涉犯毒品危害防制條例第10條第2 項之施用第二級毒品
    罪嫌（下稱甲案），經臺灣桃園地方檢察署檢察官提起訴（
    109年度毒偵字第892號），承審之桃園地院援引系爭大法庭
    刑事裁定裁判要旨：「109年1月15日修正公布、同年7月15
    日施行之毒品危害防制條例第20條第3項規定，犯第10條之
    罪於觀察、勒戒或強制戒治執行完畢釋放後，3年後再犯第1
    0條之罪者，適用本條前2項之規定。上開所謂『3年後再犯』
    ，只要本次再犯（不論修正施行前、後）距最近1次觀察、
    勒戒或強制戒治執行完畢釋放，已逾3年者，即該當之，不
    因其間有無犯第10條之罪經起訴、判刑或執行而受影響。」
    而所謂：「不因其間有無犯第10條之罪經起訴、判刑或執行
    而受影響」係指本次修法對於施用毒品者施以觀察勒戒、強
    制戒治，或依法追訴（或裁定交付審理）之適用範圍，係確
    立初犯為具「病患性犯人」之特質應先經一完整之醫療處置
    ，3年內再犯者應依法追訴（或裁定交付審理），3年後再犯
    則裁定觀察勒戒，殆無疑義。但對於3犯以上距最近1次觀察
    勒戒或強制戒治執行完畢釋放後，逾3年者，究應適用同條
    例第20條第3項或第23條第2項處理，本次修法未明確規定，
    惟基於罪刑法定之明確性原則、法文之文義解釋，參諸觀察
    勒戒等治療處置，乃結合醫師、觀護人、社工心理諮商等不
    同領域之專業人員參與之保安處分措施，目的除在戒除施用
    毒品者身癮、心癮之措施外，並企圖重新塑造生活紀律，改
    變其病態行為，與刑罰之執行並不相同，無法以刑罰補充或
    替代上開醫療處置之特性。從而，3犯以上如距最近1次觀察
    、勒戒或強制戒治執行完畢釋放後，已逾3年者，其間縱經
    判刑、執行，究與觀察勒戒或強制戒治已經完整之治療療程
    不同，無法補充或替代上開之醫療處置，均應再予觀察勒戒
    之機會，方為適法。」，而於109年11月16日以109 年度審
    易字第 458 號判決公訴不受理，復經臺高院109年12月31日
    以109年度上易字第2518號判決駁回上訴確定。臺灣桃園地
    方檢察署檢察官據此再以110年度聲觀字第495號向桃園地院
    聲請對聲明異議人為觀察勒戒，再經桃園地院於110年4 月8
     日以110年度毒聲字第698號裁定淮予觀察勒戒，並由臺灣
    桃園地方檢察署檢察官於110年4月21日以110年度觀執字第5
    69號執行觀察勒戒處分等情，有聲明異議人之臺高院被告前
    案紀錄表在卷可稽。
　㈢然依前揭大法庭刑事裁判意旨，係就行為人所犯毒品危害防
    制條例第10條之施用毒品犯行，於109年1月15日修正公布、
    同年7月15日施行之毒品危害防制條例第20條第3項規定，犯
    第10條之罪於觀察、勒戒或強制戒治執行完畢釋放後，3年
    後再犯第10條之罪者，適用本條前2項之規定，所滋生之法
    律適用疑義，而為統一法律適用之裁判。且依本次修正之毒
    品危害防制條例相關規定及前開大法庭裁判意旨所示，均無
    免除行為人前所犯同條例第10條之施用毒品罪而業經法院判
    決有期徒刑確定之罪責，易言之，行為人所犯該條例第10條
    施用毒品罪經法院判決有期徒刑確定後，縱使尚未執行或執
    行未完畢，於該條例109年1月15日修正公布、同年7月15日
    施行後仍不受影響。是聲明異議人認其因觀察勒戒執行完畢
    後，就附表編號1至7所示業經判決確定之他罪部分均不予執
    行等情，容有誤會，顯非可採；聲明異議人復未就系爭指揮
    書指摘檢察官有何積極執行指揮之違法或其執行方法有何處
    不當等情形，是本件聲明異議自屬無據，應予駁回。
據上論斷，應依刑事訴訟法第486條，裁定如主文。
中　　華　　民　　國　　110 　年　　10　　月　　15　　日
                  刑事第七庭法  官  蔡明宏
以上正本證明與原本無異。
如不服本裁定應於送達後5日內向本院提出抗告狀。
                             書記官  江定宜
中　　華　　民　　國　　110 　年　　10　　月　　15　　日